【裁判字號】    96,訴,1604
【裁判日期】    970930
【裁判案由】    槍砲彈藥刀械管制
【裁判全文】
臺灣板橋地方法院刑事判決              96年度訴字第1604號
公  訴  人  臺灣板橋地方法院檢察署檢察官
被      告  甲○○
選任辯護人  吳仟翼  律師
上列被告因違反槍砲彈藥刀械管制條例案件，經檢察官提起公訴
（96年度偵字第4764號），本院判決如下：
    主  文
甲○○未經許可，持有可發射子彈具有殺傷力之改造手槍，處有
期徒刑參年，併科罰金新臺幣陸萬元，罰金如易服勞役，以新臺
幣壹仟元折算壹日。
扣案改造手槍壹支（含彈匣壹個；槍枝管制編號：0000000000號
）、土造子彈壹顆均沒收。
    事  實
一、甲○○於民國95年1 月4 日某時，在臺北縣鶯歌鎮某處，將
    其所使用之車牌號碼1427-KH 號自用小客車借予友人乙○○
    （另案經法院、檢察署發布通緝中）使用，嗣甲○○於同日
    取回該車後，即將之駛回其當時位於臺北縣新莊市○○街15
    1 號6 樓住處對面之地下室停車場內停放，待甲○○停妥車
    輛、檢視車內物品時，發現車內有不詳之人所留之仿BERETT
    A 廠84型半自動手槍製造之槍枝換裝土造金屬槍管、槍機而
    成、可發射子彈具有殺傷力之改造手槍1 支（含彈匣1 個；
    槍枝管制編號：0000000000號），及具直徑約9.12mm金屬彈
    頭、具有殺傷力之土造子彈2 顆等物；甲○○明知上開具殺
    傷力之改造手槍及土造子彈，均係槍砲彈藥刀械管制條例所
    列管之槍枝及子彈，未經許可不得持有，竟仍基於持有管制
    槍枝、子彈之犯意，將上開改造手槍及土造子彈藏放於前述
    其所使用之自用小客車右前座椅背置物袋內，以此方式將上
    開管制槍枝、子彈置於其實力支配之下而持有之。嗣於95年
    1 月9 日晚間6 時13分許，為警於上址停車場出入口處查獲
    甲○○，經警徵得甲○○之同意後，對於其所使用之前述車
    牌號碼1427-KH 號自用小客車執行搜索，而扣得上開改造手
    槍1 支、土造子彈2 顆等物，始偵得上情。
二、案經臺中縣警察局豐原分局報請臺灣臺中地方法院檢察署檢
    察官呈請臺灣高等法院臺中分院檢察署檢察長令轉臺灣南投
    地方法院檢察署檢察官，再由臺灣南投地方法院檢察署檢察
    官呈請臺灣高等法院檢察署檢察長令轉臺灣板橋地方法院檢
    察署檢察官偵查起訴。
    理  由
一、按司法警察等偵查輔助人員於案件未移送檢察官偵辦前之調
    查犯罪階段，先行將證物送請檢察機關概括選任之專責鑑定
    機關實施鑑定，基於檢察一體原則，該鑑定機關亦應視同受
    承辦檢察官所選任或囑託而執行鑑定業務，其等出具之書面
    鑑定報告乃現行刑事訴訟法第206 條所定之鑑定人書面報告
    ，屬傳聞證據法則之例外，應具有證據能力。查內政部警政
    署刑事警察局係經臺灣高等法院檢察署檢察長概括選任之關
    於槍彈有無殺傷力之鑑定機關，此有臺灣高等法院檢察署92
    年9 月9 日檢文允字第0921001203號函文1 份在卷可憑；從
    而，本件承辦警員依前開函文所為概括選任鑑定機關之意旨
    ，於移送檢察官偵查前之調查犯罪階段，將扣案改造手槍1
    支、土造子彈2 顆等物送請內政部警政署刑事警察局進行該
    槍枝、子彈有無殺傷力之鑑定，該鑑定機關所出具之卷附95
    年3 月16日刑鑑字第0950014020號槍彈鑑定書，自有證據能
    力，此合先敘明。
二、被告甲○○於前述時、地，發現其前借予他人使用之車牌號
    碼1427-KH 號自用小客車內，留有扣案具殺傷力之改造手槍
    1 支、土造子彈2 顆等物，而仍將之均藏放於上開自用小客
    車右前座椅背置物袋內，終至為警查獲等事實，業據被告迭
    於偵查中及本院審理時均白承認，並有搜索扣押筆錄、扣押
    物品目錄表各1 份在卷可憑，及改造手槍1 支、土造子彈2
    顆（其中1 顆業經試射）等扣案可資佐證；又上開改造手槍
    1 支、土造子彈2 顆，經送請內政部警政署刑事警察局以性
    能檢驗法、試射法鑑定之結果，認送鑑手槍1 支（含彈匣1
    個；槍枝管制編號：0000000000號），係由仿BERETTA 廠84
    型半自動手槍製造之槍枝換裝土造金屬槍管、槍機而而成之
    改造手槍，機械性能良好，可擊發適用子彈，認具殺傷力，
    而送鑑子彈2 顆，均係具直徑約9.12mm金屬彈頭之土造子彈
    ，經採樣1 顆試射，可擊發，認具殺傷力，此亦有內政部警
    政署刑事警察局95年年3 月16日刑鑑字第0950014020號槍彈
    鑑定書1 份在卷可按。被告雖辯稱：伊發現車內留有扣案之
    槍枝、子彈時，有用手機簡訊通知乙○○趕快來把東西拿回
    去，乙○○有說要來拿，伊才把槍枝、子彈都留在車內，等
    待乙○○前來取回，伊是怕乙○○會對伊家人不利，才沒有
    報警，伊並無持有扣案槍枝、子彈之犯意，且伊係於不知情
    之情況下，被動遭乙○○放置槍枝、子彈於車內，伊並無積
    極取得該槍枝、子彈之行為，自不該當於持有之行為云云；
    惟按槍砲彈藥刀械管制條例第8 條第4 項及第12條第4 項所
    謂之持有，係指執持占有之意，祇要將槍、彈置於自己管領
    之下，即實力支配狀態中，即足當之（最高法院96年度台上
    字第3718號判決意旨參照），本件被告於發現其車內留有扣
    案具殺傷力之槍枝、子彈時，並未將之持往警察機關報繳，
    復未將之棄置他處，反將之藏放於該車右前座椅背置物袋內
    之不易發覺處，直至為警查獲時，已歷經數日之久，顯見被
    告確有持有扣案槍枝、子彈之犯意，且被告於發現扣案槍枝
    、子彈後，既將之持續藏放於其所管領、使用之自用小客車
    內，其顯已將該槍枝、子彈置於自己實力支配狀態之下，揆
    諸前揭說明，被告所為顯已構成持有槍枝、子彈之行為無疑
    ，無論被告是否確有聯繫他人前來取走上開槍枝、子彈之事
    實，均無解於其於該段期間內非法持有管制槍枝、子彈犯行
    之成立，至屬灼然；從而，被告上開所辯，自無可採。綜上
    所述，本件事證明確，被告犯行堪以認定。
三、按被告行為後，94年2 月2 日修正公布之刑法部分修正條文
    ，業於95年7 月1 日施行。修正後刑法第2 條第1 項規定：
    「行為後法律有變更者，適用行為時之法律。但行為後之法
    律有利於行為人者，適用最有利於行為人之法律」，上揭條
    文係規範行為後法律變更所生新舊法律比較適用之準據法，
    於刑法修正施行後，應適用上揭條文之規定，為「從舊從輕
    」之比較。次按修正前刑法第33條第5 款原規定：「罰金：
    （銀元）1 元以上」，依現行法規所定貨幣單位折算新臺幣
    條例第2 條規定折算為新臺幣後，上開罰金刑之最低數額即
    為新臺幣3 元；而修正後刑法第33條第5 款則規定：「罰金
    ：新臺幣1,000 元以上，以百元計算之」，即修正後刑法之
    罰金刑最低數額，已提高為新臺幣1,000 元；比較新舊法之
    結果，修正後之規定，並未較有利於被告，揆諸前揭說明，
    本件自應適用被告行為時即修正前之刑法規定。
四、核被告所為，係犯槍砲彈藥刀械管制條例第8 條第4 項之未
    經許可持有可發射子彈具有殺傷力之改造手槍罪、同條例第
    12條第4 項之未經許可持有子彈罪。被告以一持有行為，同
    時持有改造手槍1 支、土造子彈2 顆，而觸犯數罪名，為想
    像競合犯，應依刑法第55條規定，從一較重之未經許可持有
    改造手槍罪處斷。至被告之選任辯護人雖以：被告係於被動
    之情況下發現車內留有扣案之槍枝、子彈等物，基於人情因
    素及畏懼乙○○可能之威脅，始未將之向警方報繳，此原屬
    人情之常，縱被告因而觸犯持有管制槍枝、子彈之罪，其犯
    罪情節亦屬情輕法重，應適用刑法第59條規定，酌減被告之
    刑等情；惟查，被告本件持有管制槍枝、子彈之犯行，係起
    因於發現車內留有扣案之槍枝、子彈，其犯罪動機尚稱單純
    ，此固得為本院量處刑度時所參考之依據，然被告明知上開
    槍枝、子彈屬違禁物，於發現後竟不思報警處理，反非法持
    有之，甚者被告辯稱其尚有聯繫他人前來取回該槍枝、子彈
    之舉，其行為顯然助長管制之槍枝、子彈得以繼續在外流通
    （嗣後仍可能為被告或他人所惡用），對於社會治安之潛在
    性威脅非可小覷，且衡諸本件被告係因另涉製造毒品犯行，
    經警憑行動電話門號通訊監察譯文循線鎖定被告涉案而將其
    查獲，始一併偵得被告本件持有管制槍枝、子彈之犯行，而
    被告於為警查獲當時，亦於前述自用小客車及被告位於臺北
    縣新莊市○○街151 號6 樓住處內，起獲乙醚、丙酮、硫酸
    、量杯、玻璃攪拌棒等與製造毒品相關之物品（見本案卷內
    臺中縣警察局豐原分局刑案偵查卷宗），雖被告此部分所涉
    製造毒品犯行，另案經檢察官以其犯罪嫌疑不足而為不起訴
    處分確定，然此亦足彰顯被告生活關係複雜，所接觸者非槍
    即毒（被告本身亦有因施用毒品而受觀察、勒戒之紀錄，詳
    卷附臺灣高等法院被告前案紀錄表），在在影響社會治安甚
    鉅；綜觀上情，被告之行為於客觀上尚不足引起一般之同情
    ，亦無處以法定最低刑度猶嫌過重之情狀，自與刑法第59條
    所規定得酌減其刑之要件不合，本院無從援引上開規定以減
    輕其刑，此併予敘明。爰審酌被告犯罪之動機、目的、手段
    、無故持有管制槍枝、子彈對於社會治安之負面影響非輕，
    及被告持有管制槍枝、子彈之時間非長，犯後亦已表示悔意
    ，態度尚稱良好等一切情狀，量處如主文所示之刑，以資懲
    儆。又關於罰金易服勞役之折算標準，修正前刑法第42條第
    2 項原規定：「易服勞役以（銀元）1 元以上3 元以下，折
    算1 日。但勞役期限不得逾6 個月」，而依當時有效之罰金
    罰鍰提高標準條例第2 條（已於95年7 月1 日刪除生效）前
    段規定，就上開數額提高為100 倍折算1 日，亦即修正前刑
    法第42條第2 項前段所規定之易服勞役折算標準，係以銀元
    100 元至300 元折算1 日，依現行法規所定貨幣單位折算新
    臺幣條例第2 條規定折算為新臺幣後，係以新臺幣300 元至
    900 元折算1 日；另修正後之刑法第42條第3 項則規定：「
    易服勞役以新臺幣1,000 元、2,000 元或3,000 元折算1 日
    。但勞役期限不得逾1 年」，亦即修正後刑法第42條第3 項
    所規定之易服勞役折算標準，係以新臺幣1,000 元、2,000
    元或3,000 元折算1 日；比較新舊法之結果，勞役期限未逾
    6 個月者，自以修正後之規定較有利於被告；本件被告受宣
    告之罰金刑，其數額經折算後之勞役期限未逾6 個月，依刑
    法第2 條第1 項但書之規定，自應適用修正後之刑法第42條
    第3 項前段，諭知罰金易服勞役之折算標準。再本件被告係
    犯槍砲彈藥刀械管制條例第8 條第4 項之罪，經本院宣告逾
    1 年6 月之有期徒刑，依中華民國九十六年罪犯減刑條例第
    3 條第1 項第4 款規定，自不得依同條例之規定予以減刑，
    此亦併予敘明。扣案改造手槍1 支（含彈匣1 個；槍枝管制
    編號：0000000000號）、未經試射之土造子彈1 顆，均屬違
    禁物，應依刑法第38條（本條文雖亦經修正，惟僅屬文字之
    變更，實質上並未修正，不生比較適用新舊法之問題，應依
    一般法律適用之原則，直接適用修正後之規定）第1 項第1
    款規定宣告沒收。至業經鑑定機關試射之土造子彈1 顆，其
    火藥部分已因擊發而燃燒殆盡，其餘部分亦裂解為彈頭及彈
    殼，不復具子彈之外型及功能，自非屬違禁物，爰不另宣告
    沒收，附此敘明。
據上論斷，應依刑事訴訟法第299 條第1 項前段，槍砲彈藥刀械
管制條例第8 條第4 項、第12條第4 項，刑法第2 條第1 項、第
11條前段、第55條、第42條第3 項、第38條第1 項第1 款，判決
如主文。
本案經檢察官連思藩到庭執行職務
中    華    民    國    97    年    9     月    30    日
                刑事第十五庭  審判長法  官   張江澤
                                    法  官   陳海寧
                                    法  官   劉景宜
上列正本證明與原本無異。
如不服本判決應於送達後10日內向本院提出上訴狀
                                    書記官  謝秀青
中    華    民    國    97    年    10    月    3     日
附錄本案論罪科刑法條全文：
槍砲彈藥刀械管制條例第8條第4項、第12條第4項
槍砲彈藥刀械管制條例第8條
未經許可，製造、販賣或運輸鋼筆槍、瓦斯槍、麻醉槍、獵槍、
空氣槍或第4條第1項第1款所定其他可發射金屬或子彈具有殺傷
力之各式槍砲者，處無期徒刑或5年以上有期徒刑，併科新臺幣1
千萬元以下罰金。
未經許可，轉讓、出租或出借前項所列槍枝者，處5年以上有期
徒刑，併科新臺幣1千萬元以下罰金。
意圖供自己或他人犯罪之用，而犯前二項之罪者，處無期徒刑或
7 年以上有期徒刑，併科新臺幣 1 千萬元以下罰金。
未經許可，持有、寄藏或意圖販賣而陳列第1項所列槍枝者，處
3年以上10年以下有期徒刑，併科新臺幣700萬元以下罰金。
第1項至第3項之未遂犯罰之。
槍砲彈藥刀械管制條例第12條
未經許可，製造、販賣或運輸子彈者，處1年以上7年以下有期徒
刑，併科新台幣500萬元以下罰金。
未經許可，轉讓、出租或出借子彈者，處6月以上5年以下有期徒
刑，併科新台幣300萬元以下罰金。
意圖供自己或他人犯罪之用，而犯前二項之罪者，處3年以上10
年以下有期徒刑，併科新台幣700萬元以下罰金。
未經許可，持有、寄藏或意圖販賣而陳列子彈者，處5年以下有
期徒刑，併科新台幣300萬元以下罰金。
第1項至第3項之未遂犯罰之。


司法院資訊處製作；財團法人民間司法改革基金會備份。
